【裁判字號】    99,訴,1300
【裁判日期】    991122
【裁判案由】    違反人口販運防制法
【裁判全文】
臺灣高雄地方法院刑事判決              99年度訴字第1300號
公  訴  人  臺灣高雄地方法院檢察署檢察官
被      告  林鴻坤
            吳靜惠
            蘇少奇
前列三人共同
選任辯護人  林樹根律師
            邱麗妃律師
            李永裕律師
上列被告因違反人口販運防制法案件，經檢察官提起公訴（98年
度偵字第28020、30417 號），本院判決如下：
    主  文
林鴻坤、吳靜惠共同犯意圖營利，以恐嚇使人從事勞動與報酬顯
不相當之工作罪，各處有期徒刑拾月。均緩刑年，並各應向國
庫支付新臺幣貳拾伍萬元，及於緩刑期間應接受法治及認知教育
肆場次。緩刑期間均付保護管束。
蘇少奇無罪。
    事  實
一、林鴻坤、吳靜惠夫婦共同經營址設高雄市○○路、博愛路、
    七賢路之3 間養護中心（完整店名、地址詳卷，下合稱前開
    養護中心），並約自民國97年起至98年6 月，依序僱用越南
    籍成年女子甲女、乙女、丙女、丁女、戊女、己女（對照表
    及真實姓名、年籍均詳卷，下合稱甲女6 人）擔任前開養護
    中心夜班（指20時至翌日8 時，下同，略）看護人員，且提
    供位於七賢路養護中心7 樓之房間，供甲女6 人及另6 名輪
    值早班（指8 時至20時，下同，略）之越南籍成年女子於非
    上班期間居住使用。又林鴻坤、吳靜惠復在前開七賢路養護
    中心同址，共同經營葬儀社，對外承攬殯葬業務。詎林鴻坤
    、吳靜惠雖明知甲女6 人之締約工作項目應為在養護中心內
    擔任看護，並未兼及外出從事殯葬相關工作等項，復亦應知
    悉所聘僱之越南籍勞工來臺工作前，需先支付諸多費用，若
    遭期前解約遣送回國，極可能因所賺取之薪資不足支付來臺
    費用以致負債，迨人口販運防制法自98年6 月1 日施行後，
    猶共同意圖營利（意圖剝削甲女6 人），基於單一之犯意聯
    絡，自98年6 月1 日起（對己女勞力剝削部分則是自98年6
    月4 日起），持續利用外籍勞工無以在臺灣勞動市場自由找
    尋雇主，茍不願承擔遭期前解約遣返風險，往往只能選擇容
    忍雇主不法勞動指揮之現實，及甲女6 人對臺灣環境陌生，
    且不熟諳通用語言，復舉目無親，顯然難以求助之弱勢困境
    ，多次逕自於甲女6 人之非上班期間，自行駕車或派車將甲
    女6 人全部或其中數人，送至殯儀館或醫院等處，並以：如
    果不照做就遣返等語，恐嚇甲女6 人，使甲女6 人在畏懼遭
    期前解約遣返之心理壓力下，受迫從事清洗亡者大體、著衣
    、入殮、入棺、火化、撿骨等殯葬相關工作，再推由吳靜惠
    按月彙總甲女6 人依指示自行登載之外出加班工時，發給每
    小時僅以新臺幣（下同）50元計之顯不相當報酬。嗣員警接
    獲檢舉於98年9 月15日前往前開七賢路養護中心執行查緝，
    乃悉全情。
二、案經高雄市政府警察局刑警大隊移請臺灣高雄地方法院檢察
    署檢察官偵查起訴。
    理  由
壹、程序方面
    本判決所引用之證據資料（詳後引用之各項證據），其中係
    屬傳聞證據部分，縱無刑事訴訟法第159 條之1 至第159 條
    之4 或其他規定之傳聞證據例外情形，亦因被告林鴻坤、吳
    靜惠、蘇少奇、辯護人及檢察官，均已明示同意作為證據使
    用（本院審訴字卷第30頁參照），且本院審酌卷內並無事證
    顯示各該陳述之作成時、地與週遭環境，有何致令陳述內容
    虛偽、偏頗之狀況後，也認為適當，依刑事訴訟法第159 條
    之5 第1 項之規定，為傳聞法則之例外，應有證據能力。
貳、實體方面
一、訊據被告林鴻坤、吳靜惠固坦認共同經營前開養護中心（3
    間）及1 間葬儀社，並僱用越南籍成年女子甲女6 人擔任前
    開養護中心夜班看護各情，惟均矢口否認有何剝削甲女6 人
    勞力、恐嚇甲女6 人從事非自願勞動等違反人口販運防制法
    犯行。被告林鴻坤辯稱：因甲女6 人曾透過仲介業者反應希
    望利用非上班時間賺取加班費，所以我要到醫院、殯儀館從
    事殯葬工作時，才會帶甲女6 人一起外出，並由被告吳靜惠
    按每小時50元之標準，計發外出期間之加班費，但甲女6 人
    都只是在旁遊玩、吃喝，並非從事須具備一定專業始得進行
    之殯葬工作，我自認對甲女6 人太好了而問心無愧云云（本
    院訴字卷第106 頁反面、第107 頁）；另被告吳靜惠則辯稱
    ：甲女6 人於受僱期間，不管從事何項工作，全都是出於自
    願的云云（本院訴字卷第107 頁）。經查：
  (一)被告林鴻坤、吳靜惠為夫妻關係而共同經營前開養護中心，
    且自97年起，陸續僱用甲女6 人從事前開養護中心、護理之
    家晚班看護工作，並安排位於前開七賢路養護中心7 樓之房
    間，供甲女6 人及另6 名輪值早班之越南籍成年女子居住；
    及被告林鴻坤、吳靜惠另於前開七賢路養護中心同址，共同
    經營葬儀社，而對外承攬殯葬業務；又被告林鴻坤、吳靜惠
    於98年6 月1 日起至員警查獲本案之期間，曾自行駕車或派
    車，搭載非屬上班期間之甲女6 人外出（指離開位於前開七
    賢路養護中心7 樓之居住地點）前往殯儀館、醫院等處，並
    由被告吳靜惠按每小時50元之標準，計發外出期間之加班費
    各情，均為被告林鴻坤、吳靜惠所不爭執，且據證人陳素艷
    、簡志明、甲女6 人於偵查中結證明確，並有甲女6 人護照
    暨居留證影本、外勞居留資料查詢畫面（高雄市政府刑事警
    察大隊刑案偵查卷宗，下稱警二卷第120-131 頁）、加班紀
    錄表（臺灣高雄地方法院檢察署98年度偵字第30417 號卷，
    下稱偵二卷第68-97 頁）、前開養護中心98年6 至8 月每月
    核發薪資紀錄表（警二卷第145-147 頁）在卷可稽，自堪認
    定。
  (二)被告林鴻坤、吳靜惠雖以首開情詞置辯。惟查：
  1.姑不論被告林鴻坤首開關於按甲女6 人在外遊玩、吃喝之期
    間，由被告吳靜惠按每小時50元之標準計算報酬，並以「加
    班費」名目進行發放等所辯，原已悖於常情。再者，雇主茍
    有意招待勞工遊玩、吃喝，本有不乏合適之場所，焉有擇定
    一般人不致無端前往、甚且有所忌諱之殯儀館、醫院等處所
    之理？況被告林鴻坤、吳靜惠既另謂甲女6 人於非上班期間
    之行動自由並未遭受任何限制，而得隨己意外出，甲女6 人
    又豈需刻意搭車遠赴殯儀館、醫院等處所遊玩、吃喝，且一
    再反覆為之？足徵被告林鴻坤首開所辯，及證人陳芝瑾、康
    銘附和被告林鴻坤所辯，於本院審理中分別證稱：我有幾
    次在殯儀館看到被告林鴻坤帶來2 、3 位外籍勞工，但她們
    都沒在工作，只是聚在一旁聊天、喝飲料、我跟被告林鴻坤
    到殯儀館或到墓地從事相關工作時，外籍勞工有時會跟著我
    們一起出去，但她們不是在工作，而是在旁吃吃喝喝各等語
    （本院訴字卷第94-95 、91-92 頁），均非事實，不足採信
    。
  2.證人甲女於偵查及本院審理中證稱：老闆（指被告林鴻坤，
    下同）、老闆娘（指被告吳靜惠，下同）會帶我外出加班，
    加班內容是幫亡者清洗大體或換衣服等項，也就是由我替亡
    者著衣，或是由老闆親自為亡者擦拭大體，我則在旁清洗毛
    巾讓老闆替換。我不願意去做這一類工作，但老闆就說來臺
    灣就是要工作，如果不工作就要遣送我回去。我於受僱期間
    ，外出加班的頻率不一定，但老闆娘指示我們自行紀錄工作
    時間，並按每小時50元之標準發放加班費，員警執行查緝前
    幾天，也就是98年9 月1 日、12日、13日，我都有外出加班
    等語（臺灣高雄地方法院檢察署98年度偵字第28020 號卷，
    下稱偵一卷第8-10、58頁、本院訴字卷第38-40 頁）；證人
    乙女於偵查中證稱：老闆曾多次帶我外出加班做清洗亡者大
    體等工作，那不是我自願的，但老闆對我們說如果不照做就
    要遣送，加上我曾親眼見過之前同事遭遣返情況，所以才去
    。我每次去殯儀館都很害怕，還常常因此驚醒而睡不好等語
    （偵一卷第12頁）；證人丙於偵查及本院審理中證稱：老闆
    會帶我外出加班，老闆娘也帶我外出加班過，但次數比較少
    ，每次外出加班的人數是具體工作項目而定，有時是2 、3
    位，有時是6 位一起外出加班，加班的工作內容是幫亡者清
    洗大體、著衣，如果做得不好還會遭老闆責罵，至於加班費
    則是老闆娘負責結算，每小時50元。我並不是自願外出加班
    的，而且總是感到很害怕，但是老闆說如果不去就要我回去
    越南，老闆娘也這樣跟我說過等語（本院訴字卷第44-48 頁
    、偵一卷第16頁）；證人丁女於偵查中證稱：老闆會帶我去
    殯儀館加班作清洗亡者大體等殯葬相關工作，並對我恐嚇說
    如果不做要將我遣返回國，我很害怕，所以老闆說要我做什
    麼工作我都會遵守等語（偵一卷第20-21 頁）；證人戊女於
    偵查及本院審理中證稱：殯葬工作大多是老闆帶我們出去做
    的，但老闆娘有時也會帶我們出去做，起初是老闆親自為亡
    者清洗大體，我們只是在旁協助，之後則是老闆在旁指揮，
    由我們為亡者清洗大體。每次從事殯葬相關工作時我都會感
    到害怕，但老闆會催促我加快動作，若向老闆反應害怕、不
    敢做則會挨罵，老闆還說外出加班有錢可賺，如果不做就要
    把我送回越南等語（本院訴字卷第41-44 頁、偵一卷第14-1
    5 頁）；證人己女則於偵查及本院審理中證稱：老闆會帶我
    出去加班，有時候老闆娘也會去，就是去殯儀館清洗亡者大
    體，我害怕從事這一類的事，第一次到殯儀館時還昏倒，卻
    遭老闆責罵，而老闆娘則是在車程中向我表示如果不照做就
    回越南等語（本院訴字卷第34-37 頁、偵一卷第18頁）。本
    院經核證人甲女6 人首開所述，能合理說明甲女6 人何以屢
    屢於非上班期間陪同被告林鴻坤等人前往殯儀館等處，嗣又
    得以據該等外出期間之記載，向被告吳靜惠請領加班費等緣
    由，原堪信真實性甚高。再佐以被告林鴻坤前於警詢、偵查
    中原曾坦言：甲女6 人有做葬儀社承攬的工作，我曾帶甲女
    6 人到殯儀館在亡者大體旁協助我從事入殮儀式，甲女6 人
    會接觸到大體，也會協助抬大體，我另曾帶甲女6 人到醫院
    從事清洗亡者大體工作等語明確（警二卷第8 頁、偵一卷第
    6 、21、43頁）；及被告吳靜惠亦於98年9 月16日警詢中自
    承：甲女6 人有離開前開養護中心從事非看護工作，也就是
    由被告林鴻坤帶往殯儀館從事殯葬工作，包含清洗亡者大體
    及入殮等項，我或蘇少奇也曾於甲女6 人工作完後，駕車將
    甲女6 人由殯儀館接回住處，這樣的情況大概持續一年多了
    ，甲女6 人每月從事洗亡者大體等殯葬相關工作之時數並不
    一定，實際從事這類工作的時間也不一定，但多數在日間，
    我有另設加班表交由甲女6 人自行紀錄工作時間，並按每小
    時50元之標準計算報酬等語綦詳（警二卷第12-13 、17頁、
    偵一卷第42頁），茍非實情如此，被告林鴻坤、吳靜惠焉可
    能為該等不利於自己及配偶之供述？綜上，已足認證人甲女
    6 人前開證述內容係屬實在，則甲女6 人於98年6 月1 日起
    至員警查獲本案之期間中，確曾多次外出前往殯儀館、醫院
    等處從事殯葬相關工作，惟每次外出從事此類工作之人數不
    定，有時僅有2 、3 人，有時則是甲女6 人共同參與，且甲
    女6 人從事殯葬相關工作，俱非出於主動央求或是自願，而
    係出於被告林鴻坤、吳靜惠之指示，且當甲女6 人表示害怕
    、不願從事等反應時，被告林鴻坤、吳靜惠乃係以「如果不
    照做就遣返」等語而為回應各情，均堪認定。
  3.至於：證人己女於本院審理中證稱自己實際從事殯葬工作
    之內容，並不包括挖墳撿骨等項，而與證人甲女等人所稱曾
    從事挖墳撿骨工作等語，固然不同，惟被告林鴻坤、吳靜惠
    每次指派外出從事殯葬相關工作之人數不定，有時僅有2 、
    3 人，已見前述，是以證人己女縱未經指派參與挖墳撿骨工
    作，本無任何可疑，反足徵證人己女於本院審理中所述，要
    無誇大、偏頗之虞。卷附高雄市政府民政局殯葬管理所99
    年7 月28日高市殯所一字第0990 002828 號函（本院審訴字
    卷第44-45 頁），僅記載被告林鴻坤、吳靜惠以所經營葬儀
    社名義，向該所申請租用殯葬設施之次數，非僅對於歷次租
    用時數缺乏詳細記載，也不可能兼及被告林鴻坤、吳靜惠所
    承攬之全數殯葬業務。前開函文既非就被告林鴻坤、吳靜惠
    所承攬殯葬業務之完整紀錄，從而被告林鴻坤、吳靜惠執該
    所回函與甲女6 人自行登載加班時數之落差（甲女6 人登載
    加班時數總合較大），推論證人甲女6 人所述不實，也嫌無
    據。證人乙女、丙女茍曾於98年9 月間，因執行職務疏失
    致被告林鴻坤、吳靜惠遭求償，乃係屬被告林鴻坤、吳靜惠
    支付賠償金後，再檢具相關事證進而依據契約關係向證人乙
    女、丙女索賠之問題，且乙女、丙女該項契約責任，也不致
    因被告林鴻坤、吳靜惠別有勞動剝削犯行即得解免，是以被
    告林鴻坤、吳靜惠據此推論證人乙女、丙女具有惡意誣陷之
    動機，原嫌無據；另甲女6 人之契約責任各別，互無相涉，
    則證人甲女、丁女、戊女、己女自更無僅因證人乙女、丙女
    執行職務可能存有疏失一節，即相互勾串而惡意陷構被告林
    鴻坤、吳靜惠之理。證人即甲女6 人所屬仲介公司人員陳
    素艷、簡志明於偵、審程序中，固一致證稱：甲女6 人未反
    應過被告林鴻坤、吳靜惠勞動指揮不當（不法），也未表示
    不願從事殯葬相關工作等語（本院訴字卷第85頁反面、第89
    頁反面、偵一卷第44、45頁），惟證人陳素艷、簡志明此部
    分所述縱屬實，本不足以推翻前開之事實認定。況證人陳素
    艷按月前去前開養護中心之工作重點，係在處理薪資發放事
    宜，而證人簡志明歷次到前開養護中心，更僅與雇主進行接
    洽，且證人陳素艷、簡志明均不熟諳越南語，亦分據該2 位
    證人於本院審理中證述明確（本院訴字卷第85-86 、89-90
    頁），則甲女6 人縱曾試圖向證人陳素艷、簡志明反應不願
    意從事殯葬工作等事，證人陳素艷、簡志明也未必願意理會
    ，遑論詳予探究、理解，均併指明之。
  (三)就被告林鴻坤、吳靜惠於甲女6 人非上班期間，指派甲女6
    人全部或當中數人從事殯葬相關工作，並以每小時50元標準
    計發加班費等行為，是否已違反人口販運防制法，或僅屬單
    純勞資糾紛方面
  1.本院考諸人口販運防制法之立法意旨，在於預防、禁止與懲
    治性剝削、勞力剝削、切除器官剝削等犯行，因認該法之「
    意圖營利」，並非指行為人單純之獲利，應限於已達「剝削
    」程度者，始足當之，而「剝削」涵蓋範疇雖較「營利」為
    窄，惟猶非僅含行為人不予對待給付或剋扣承諾給予之對待
    給付二態樣，行為人給予顯不相當之對待給付，亦屬之。又
    該法就勞力剝削犯行之該當，於被害人非兒童時，固另明定
    須具備強暴、脅迫、恐嚇、拘禁、監控、藥劑、詐術、催眠
    術、其他違反本人意願方法，或濫用被害人脆弱境況之「不
    法手段」，惟「不法手段」之解釋，應綜合社會現實及被害
    人心理層面等項加以考量，質言之，行為人所施加之手段，
    如足使與被害人具相同經驗、背景之理性者，均認自己已別
    無選擇而必須從事勞動，即應認具有不法性，合先指明。
  2.現行勞動基準法所規定之最低時薪為每小時95元，且另明定
    延長工時前2 小時需再加給三分之一、再延長工時則應加給
    三分之二以上，而被告林鴻坤、吳靜惠既係在甲女6 人平日
    上班時間外，加派甲女6 人外出從事殯葬相關工作，卻僅以
    每小時50元之標準計酬，則被告林鴻坤、吳靜惠所支付之報
    酬，顯未達法律要求最低標準之半數，而難認與甲女6 人所
    提供之勞務相當。再者，證人康銘於本院審理中另證稱：
    我是與被告林鴻坤等人配合從事殯葬業務的臨時工，工作內
    容包括清洗亡者大體及出殯（應係指入殮，下逕稱入殮），
    每次進行殯葬工作時都有2 至3 人參與，約半小時至1 小時
    即可完成，我也做過撿骨等工作，我雖然不知道殯葬儀式相
    關之口訣及程序，亦可從事殯葬業，因為被告林鴻坤都在旁
    邊，我工作完成後，若是清洗亡者大體，會收到500 元之薪
    資，入殮則是1,000 元等語（本院訴字卷第91-93 頁），核
    與證人陳芝瑾證稱：當被告林鴻坤、吳靜惠所經營的殯葬業
    務欠缺人手時會通知我到殯儀館工作，並按工作項目不同，
    支付更衣（含清洗亡者大體）500 元、入殮1,000 元之報酬
    ，更衣、入殮等儀式大概一般都是2 個人共同參與，需時約
    半小時至1 小時等語（本院訴字卷第94-96 頁），相互一致
    ，足見殯葬相關工作並非一人可獨力完成，主持之人，固需
    熟諳口訣、程序而要求一定之專業，惟其他在旁參與清洗亡
    者大體、入殮、撿骨等工作者，則未必要求同具完足之專業
    ，且被告林鴻坤就其所聘僱從事殯葬工作之臺籍臨時工，係
    按工作項目之不同付薪，資經與工時換算結果，時薪約在千
    元左右。參以被告林鴻坤於偵查中亦陳明：我之前擔任禮儀
    工人，工作項目、薪資是清洗亡者大體每次500 元、撿骨每
    次1,000 元等語（偵一卷第43頁），益徵被告林鴻坤、吳靜
    惠所支付予甲女6 人每小時50元之從事殯葬工作報酬，係屬
    顯不相當。末殯葬管理所出租相關設施之計費標準，與殯葬
    工人一般之薪資標準，核屬不相干之二事，從而被告林鴻坤
    、吳靜惠另執卷附高雄市立殯儀館火葬場公墓靈（納）骨堂
    （塔）收費標準表（本院審訴字卷第81頁），逕自推論被告
    林鴻坤、吳靜惠支付予甲女6 人每小時50元計之報酬，並無
    顯不相當之情事，也嫌無據。
  3.因「客工政策」在臺工作之東南亞一帶勞工（含越南籍勞工
    ），往往在臺舉目無親，對臺灣之環境、慣用語言不甚熟悉
    ，且於來臺工作前，需先行支付諸多費用，是以若遭期前解
    約遣送回國，極可能因所賺取之薪資不足支付來臺費用以致
    負債，本為稍具知識、經驗者所週知之事，而被告吳靜惠亦
    不諱言知悉所僱用之越南籍勞工要在臺工作超過1 年，所得
    薪資才足夠繳清來臺相關費用等語（偵一卷第42頁）。再參
    諸證人甲女、丙女、戊女、己女均於本院審理中證稱：我怕
    遭老闆遣送回國，因為當初為了來臺工作前借了許多錢支付
    仲介費用，必須留在臺灣持續工作賺錢才能還清，否則會負
    債等語（本院訴字卷第39、46頁、43頁反面、36頁反面）；
    而證人丁女於偵查中也證稱：來臺工作所需支付之仲介相關
    費用為美金5,000 元，我到現在還沒還清，所以老闆提到遣
    返時我會很害怕等語（偵一卷第21頁）。本院綜合前開社會
    現實及甲女6 人心理層面等項予以考量後，因認被告林鴻坤
    、吳靜惠於甲女6 人非上班期間，逕行指派甲女6 人全部或
    當中數人外出從事合約項目以外之工作，並對甲女6 人恫稱
    「如果不照做就遣返」等手段，已足使與甲女6 人具相同經
    驗、背景之理性者，均認自己已別無選擇而必須從事勞動，
    質言之，被告林鴻坤、吳靜惠確已藉由恐嚇、濫用甲女6 人
    處於脆弱境況等不法手段，達迫使甲女6 人從事非自願勞動
    之目的，此不因政府建置有外籍勞工救濟、投訴程序且應為
    外籍勞工所知悉，即有不同之認定。又被告林鴻坤、吳靜惠
    指派甲女6 人從事殯葬工作之期間，只支付每小時50元之顯
    不相當報酬，已如前述，另斟酌在資訊、價值多元之現代社
    會，殯葬業猶非一般人普遍樂於從事之工作，對於殯葬相關
    事項尚存有顧忌者，可能尚屬多數乙情，則被告林鴻坤、吳
    靜惠確具為謀自己私利、不法剝奪甲女6 人勞力之意圖，而
    應承擔刑事責任，本案並非單純勞資爭議，也甚為灼然。
  (四)綜上，本案事證明確，被告犯行堪以認定，應依法論科。
二、核被告林鴻坤、吳靜惠所為，均係犯人口販運防制法第32條
    第1 項之意圖營利，以恐嚇使人從事勞動與報酬顯不相當之
    工作罪。被告林鴻坤、吳靜惠意圖營利利用他人難以求助之
    處境，使人從事勞動與報酬顯不相當之工作犯行，為前開成
    罪之高度犯行所吸收，不另論處。被告林鴻坤、吳靜惠就前
    開犯行，存有犯意聯絡、行為分擔，應論以共同正犯。被告
    林鴻坤、吳靜惠基於單一營利意圖（剝削意圖），自98年6
    月1 日起至98年9 月15日查獲之日止，多次以恐嚇等不法手
    段，使甲女、乙女、丙女、丁女、戊女從事殯葬相關工作，
    及自98年6 月4 日起至98年9 月15日查獲之日止，使用前開
    手段迫己女從事殯葬相關工作，且僅給與顯不相當之報酬，
    本質上乃具有反覆、延續之特質，是於刑法評價上應認僅成
    立一罪。
三、本院審酌被告林鴻坤、吳靜惠以恐嚇、濫用甲女6 人處於脆
    弱境況等不法手段，剝削甲女6 人之勞力，侵害甲女6 人之
    人權，且期間達3 月餘，行為殊不可取。惟念被告林鴻坤、
    吳靜惠已與甲女6 人達成和解，有會議記錄摘要1 份在卷可
    稽（偵二卷第114 頁參照），及前於警詢、偵查中，尚知坦
    認部分犯罪事實之犯後態度。再者，本案犯行係發生在人口
    販運防制法甫施行之際，且被告林鴻坤、吳靜惠前均未曾因
    案受刑之宣告，有臺灣高等法院被告前案紀錄表在卷可稽，
    俱非素行不佳之人，則被告林鴻坤、吳靜惠本案犯行，顯因
    現今社會尚存歧視外籍勞工、漠視外籍勞工權益等錯誤觀念
    所致，較難認有執意與法律為敵之重大惡性。末斟以被告林
    鴻坤、吳靜惠係共同從事老人養護業及殯葬業、家庭經濟狀
    況小康，及教育程度分別為高職、高中畢業等一切情狀，爰
    各量處如主文所示之刑，至公訴人求予量處被告林鴻坤、吳
    靜惠各有期徒刑2 年之刑，固有導正社會歷來歧視外籍勞工
    、漠視外籍勞工等錯誤觀念之效，惟不免失諸苛酷。
四、被告林鴻坤、吳靜惠均未曾因故意犯罪而受有期徒刑以上刑
    之宣告，亦有前開前案紀錄表可按，被告林鴻坤、吳靜惠係
    因歧視外籍勞工、漠視外籍勞工權益等錯誤觀念，始觸刑章
    ，且犯後已與甲女6 人達成和解，均如前述，經此偵審程序
    及罪刑之宣告，當知所警惕，信無再犯之虞，本院因認對被
    告林鴻坤、吳靜惠宣告之刑，俱以暫不執行為適當，爰依刑
    法第74條第1 項第1 款規定，併予宣告緩刑3 年，用啟自新
    ；並斟酌被告林鴻坤、吳靜惠犯罪危害法益程度等節，依刑
    法第74條第2 項第4 款，諭知被告林鴻坤、吳靜惠應各向國
    庫支付25萬元，以示警惕。又為導正被告林鴻坤、吳靜惠之
    錯誤觀念，並依刑法第74條第2 項第8 款，命被告接受法治
    及認知教育4 場次，及依刑法第93條第1 項第2 款，諭知緩
    刑期間付保護管束。
、被告蘇少奇部分
一、公訴意旨固謂被告蘇少奇就被告林鴻坤、吳靜惠前開犯行存
    有犯意聯絡、行為分擔，因認被告蘇少奇亦涉人口販運防制
    法第32條第1 、2 項之罪等語。
二、按犯罪事實應依證據認定之，無證據不得認定犯罪事實；不
    能證明被告犯罪者，應諭知無罪之判決，刑事訴訟法第154
    條第2 項及第301 條第1 項分別定有明文。次按刑事訴訟法
    第161 條第1 項規定，檢察官就被告犯罪事實，應負舉證責
    任，並指出證明之方法。因此，檢察官對於起訴之犯罪事實
    ，應負提出證據及說服之實質舉證責任。倘其所提出之證據
    ，不足為被告有罪之積極證明，或其指出證明之方法，無從
    說服法院以形成被告有罪之心證，基於無罪推定之原則，自
    應為被告無罪判決之諭知（最高法院92年臺上字第128 號判
    例要旨參照）。
三、訊據被告蘇少奇堅辭否認有何違反人口販運防制法犯行，辯
    稱：我只是與前開養護中心配合的司機，按出車次數計酬，
    被告林鴻坤、吳靜惠下指示我就出車，雖曾載送外籍勞工、
    殯葬祭品前往殯儀館，但次數只有2 、3 次，我主要工作還
    是接送養護中心內有就醫需求之老人往返醫院，沒有過問外
    籍勞工之事等語（本院訴字卷第97頁、警二卷第19-20 、22
    頁）。
四、公訴人認定被告蘇少奇亦涉人口販運防制法第32條第1 、2
    項犯嫌，固據提出證人即同案被告林鴻坤、吳靜惠及證人甲
    女6 人之警詢、偵查中陳述為證。惟查，由證人林鴻坤於警
    詢中所陳稱：蘇少奇曾接送外籍勞工往返殯儀館、證人吳靜
    惠於警詢中陳稱：蘇少奇曾開車去殯儀館把外籍勞工接回住
    處各等語（警二卷第4 、12-13 頁），及證人甲女6 人於偵
    查中一致證稱：到外面加班人數太多時，被告蘇少奇會協助
    載送，但這樣的次數很少等語（偵一卷第60頁），僅能認定
    被告蘇少奇曾駕車接送甲女6 人往返殯儀館，且次數甚微。
    而事業體指派司機接送所屬員工原非罕見現象，也不僅因該
    項任務指派，即讓司機居於可得管理、指揮所載送員工之優
    勢地位，本為眾所周知，是以不能僅憑被告蘇少奇曾駕車接
    送甲女6 人一節，即予推論被告蘇少奇別曾管理甲女6 人，
    或曾對甲女6 人施加勞動指揮，則被告蘇少奇前開所辯，原
    非全然無據。此外，公訴人復未舉出其他積極事證足認被告
    蘇少奇確曾參與被告林鴻坤、吳靜惠所為之前開犯行，或對
    該犯行施以任何助力，則被告蘇少奇之犯嫌，自屬不足。
五、綜上所述，公訴人所指被告蘇少奇之犯嫌尚有未足，不能說
    服本院形成被告蘇少奇有罪之心證，基於無罪推定之原則，
    自應為被告蘇少奇無罪判決之諭知。
據上論斷，應依刑事訴訟法第299 條第1 項前段、第301 條第1
項前段，刑法第11條前段、第28條、第74條第1 項第1 款、第2
項第4 款、第8 款、第93條第1 項第2 款，判決如主文。
本案經檢察官陳威呈到庭執行職務。
中    華    民    國    99    年    11    月    22    日
                  刑事第一庭  審判長法  官  黃三友
                                    法  官  陳億芳
                                    法  官  莊珮吟
以上正本證明與原本無異。
如不服本判決應於收受判決後10日內向本院提出上訴書狀，並應
敘述具體理由。其未敘述上訴理由者，應於上訴期間屆滿後20日
內向本院補提理由書(均須按他造當事人之人數附繕本)「切勿逕
送上級法院」。
中    華    民    國    99    年    11    月    22    日
                                    書記官  鍾淑美
◎附錄本案所犯法條：
《人口販運防制法第32條》
意圖營利，以強暴、脅迫、恐嚇、拘禁、監控、藥劑、詐術、催
眠術或其他違反本人意願之方法，使人從事勞動與報酬顯不相當
之工作者，處7 年以下有期徒刑，得併科新臺幣500 萬元以下罰
金。
意圖營利，利用不當債務約束或他人不能、不知或難以求助之處
境，使人從事勞動與報酬顯不相當之工作者，處3 年以下有期徒
刑，得併科新臺幣100 萬元以下罰金。
前二項之未遂犯罰之。
◎◎附記應注意事項：
《刑法第74條第2 項第4 款、第8 款、第4 項》
緩刑宣告，得斟酌情形，命犯罪行為人為下列各款事項：
四、向公庫支付一定之金額。
八、預防再犯所為之必要命令。
第2 項第3 款、第4 款得為民事強制執行名義。
《刑法第75條之1 第1 項第4 款》
受緩刑之宣告而有下列情形之一，足認原宣告之緩刑難收其預期
效果，而有執行刑罰之必要者，得撤銷其宣告：
四、違反第74條第2 項第1 款至第8 款所定負擔情節重大者。

司法院資訊處製作；財團法人民間司法改革基金會備份。
